臺灣臺中地方法院刑事判決
111年度訴字第1923號
公  訴  人  臺灣臺中地方檢察署檢察官
被      告  陳瑋中



上列被告因傷害案件，經檢察官提起公訴（111年度偵字第13805
號），本院判決如下：
    主    文
陳瑋中犯傷害罪，處有期徒刑参月，如易科罰金，以新臺幣壹仟
元折算壹日。
    犯罪事實
一、陳瑋中與林銘洋為朋友，2人前合夥經營址設臺中市○○區○○
    路000巷00號之「東牆補西牆」玩具店（下稱本案玩具店）
    。陳瑋中與林銘洋於民國110年10月26日下午3時39分許，在
    本案玩具店內，因該玩具店之經營問題衍生口角爭執。於爭
    執過程中，立於櫃檯旁的陳瑋中基於傷害之犯意，以右手徒
    手推站於櫃臺內的林銘洋之左上胸約略左肩處1下，致林銘
    洋向後傾倒撞及其身後之玩具商品層架及牆壁，致其受有腦
    震盪、左手腕挫傷及背部鈍傷等傷害。嗣經林銘洋報警處理
    ，始悉上情。
二、案經林銘洋訴由臺中市政府警察局第六分局移送臺灣臺中地
    方檢察署檢察官偵查起訴。
    理    由
壹、程序方面：
一、按被告以外之人於審判外之陳述，雖不符刑事訴訟法第159
    條之1至之4之規定，然經當事人於審判程序同意作為證據，
    法院審酌該言詞陳述或書面陳述作成時之情況，認為適當者
    ，亦得為證據。又當事人、代理人或辯護人於法院調查證據
    時，知有第159條第1項不得為證據之情形，而未於言詞辯論
    終結前聲明異議者，視為有前項之同意。刑事訴訟法第159
    條之5定有明文。查，本案下述採為裁判基礎之供述證據性
    質上屬被告以外之人於審判外之陳述，而屬傳聞證據，檢察
    官及被告於本院審理時均表示沒有意見，或明示同意作為本
    案之證據使用，且均未於言詞辯論終結前對該等證據聲明異
    議（見本院卷第114至117頁），本院審酌上開證據作成時之
    情況，並無違法取證或其他瑕疵，認為以之作為證據為適當
    ，揆諸前開規定，應具有證據能力。
二、至於本判決其餘所引用為證據之非供述證據，均與本案事實
    具有關聯性，復非實施刑事訴訟程序之公務員違背法定程序
    所取得，依刑事訴訟法第158條之4反面解釋，均有證據能力
    。
貳、實體方面：
一、訊據被告固坦承其有於上揭時、地與告訴人林銘洋因合夥問
    題發生口角爭執，並由其以右手徒手推及告訴人之左肩左右
    之處，惟矢口否認有何傷害之犯行，辯稱：我是基於自我防
    衛才會推告訴人，告訴人當下也沒有往後傾倒撞及店內商品
    層架及牆壁；再者，告訴人所受傷害應為其所捏造，該等傷
    害當屬其健身運動過程中所生，況且我認為醫院之診斷證明
    是只要向醫師說自己有受什麼傷，醫生就會依主訴即開立相
    應的證明，醫生並不應該如此云云，經查：
　㈠被告確有於上揭時、地徒手推告訴人之左上胸約略左肩處1下
    ：
　　被告與告訴人為朋友，2人前合夥經營本案玩具店，且被告
    與告訴人於110年10月26日下午3時39分許，在本案玩具店內
    ，因該玩具店之經營問題衍生口角爭執，於爭執過程中，立
    於櫃檯旁的被告，以右手徒手推站於櫃臺內的告訴人之左上
    胸約略左肩處1下等情，業據被告於警詢、檢察事務官詢問
    、本院準備程序及審理時供承在卷（見臺灣臺中地方檢察署
    111年度偵字第13805號卷【下稱偵卷】第9至15、75至77、9
    5至96頁；本院卷第33至39、118至119頁），核與證人即在
    場顧客溫宗偉、證人即對面牛肉麵店老闆余麗麗於警詢時之
    證述，及證人即告訴人林銘洋於警詢及檢察事務官詢問時之
    證述大致相符（見偵卷第17至23、33至37、39至43、75至77
    頁），並有被告與告訴人間之通訊軟體LINE對話內容截圖（
    其中被告傳送「謝謝你，也真的這段時間真的很抱歉，尤其
    是那天推了你那下」之訊息予告訴人）及告訴人所拍攝之本
    案玩具店店內照片、平面圖等件在卷可稽（見本院卷第47、
    87至109頁），是此部分之事實，首堪認定。
　㈡告訴人係因前開被告以徒手向前推之行為，往後傾倒撞及店
    內玩具商品層架及牆壁，致生腦震盪、左手腕挫傷及背部鈍
    傷等傷害：
　⒈告訴人因被告前開以手推及其左上胸約略左肩處之行為，向
    後傾倒撞及其身後之玩具層架及牆壁，致其受有腦震盪、左
    手腕挫傷及背部鈍傷等傷害等節，亦據告訴人迭於警詢、檢
    察事務官詢問時指證歷歷（見偵卷第17至23、75至77頁），
    復與證人溫宗偉及證人余麗麗於警詢時之證述互核相符，並
    有臺中榮民總醫院110年10月26日診斷證明書、臺中榮民總
    醫院111年11月9日中榮醫企字第1114203929號函檢附告訴人
    之急診就醫病歷資料暨診斷證明書及前揭告訴人所提供之本
    案玩具店店內照片、平面圖等件存卷為參（見偵卷第45頁；
    本院卷第69至83頁），從而此部分之事實，亦堪認定。
　⒉被告固辯稱告訴人並未往後傾倒撞及店內商品層架、牆壁，
    證人溫宗偉及證人余麗麗所述均不實云云，然查：
　⑴被告於本院審理時坦認其與告訴人於案發當時均處於憤怒之
    情緒，其亦有推告訴人之舉措（見本院卷第118至119頁），
    核與證人溫宗偉於警詢時證稱：案發前我在店內看玩具，之
    後1名男子（按：即本案被告）就進入店裡要求告訴人出店
    談事情，並徒手推擠告訴人，致告訴人頭部、背部均有撞到
    牆；又且，我不清楚被告的動機為何，只知道被告案發當時
    一直要求告訴人出店，但因我在店內挑玩具，所以告訴人一
    直未出去，然後被告就在店裡歇斯底里大吼大叫，並進入櫃
    檯拍桌，最後就做出推擠告訴人之行為等語（見偵卷第41頁
    ）大略相合，併考諸被告與告訴人間於案發當時肢體相臨甚
    近，證人溫宗偉於斯時正站立於告訴人前方，亦據被告供承
    在卷（見本院卷第118至119頁），並有被告標示其等3人相
    對位置之店內照片可參（見本院卷第91頁），是證人溫宗偉
    既在店內靠近被告及告訴人，其所陳述者為其知覺體驗之內
    容，且其所為之證述亦與被告之供述及告訴人之指訴間未存
    明顯歧異，亦無明顯矛盾或不合常情之處，是其證述應屬可
    信。另被告於本院審理時辯稱：證人溫宗偉與告訴人關係很
    好，我去過店裡很多次，也在店內看到證人溫宗偉很多次，
    告訴人有跟我說過溫宗偉為其不錯的朋友，會去跟他買東西
    ，故其證言應有偏頗云云（見本院卷第116、121頁），然衡
    以證人溫宗偉既依被告所述，與被告相會多次，應與被告間
    無存敵愾，亦與被告間不存利害衝突關係，且證人溫宗偉僅
    係店內常客，其於案發當時僅係在挑選商品，實無特別迴護
    告訴人並設詞構陷被告於罪之動機及必要。職此，被告於此
    所辯，無足可取。
　⑵被告另於本院準備程序及審理時辯稱：證人余麗麗於案發當
    時距離案地較遠，且推擠行為亦係發生在短時間內，證人余
    麗麗應無從見聞，是證人余麗麗所述不實云云（見本院卷第
    36至37、116至121頁）。證人余麗麗為本案玩具店正對面店
    家之老闆乙節，業據證人余麗麗於警詢時證述詳實在卷（見
    偵卷33至37頁），併觀諸告訴人所提出之本案玩具店店外巷
    弄寬度測量照片，及公訴檢察官於本院審理時所提出之Goog
    le Map地圖街景照片（見本院卷第103、123頁），可知證人
    余麗麗所經營之店家距離本案玩具店約略10公尺左右，是其
    距離尚非甚遠；再徵以證人余麗麗所經營店家與本案玩具店
    均無以門或窗遮蔽等事實，為被告所自承（見本院卷第119
    頁），此亦有前開告訴人所提供之本案玩具店照片及公訴檢
    察官所呈之街景照片可供佐證，且被告亦不否認其與告訴人
    於上揭時、地正有大聲爭執及以手推告訴人之情，根據上情
    可知，既然本案玩具店及證人余麗麗所經營之店家均為開放
    式空間，距離亦不遠，證人余麗麗對於被告與告訴人進行激
    烈爭執之聲，衡情應會有所聽聞，更何況鄰里間若生爭端，
    常人縱不上前勸和，一般亦多會探頭關心，故證人余麗麗所
    證前情非虛，堪予採信，被告於此所辯，亦不足取。
　㈢據上可知，被告確有以徒手之方式推告訴人1下，致告訴人受
    有前揭傷害至明。
　㈣被告固另以其乃基於自我防衛方以手推擠告訴人為辯，然查
    ：
　⒈按刑法第23條規定，對於現在不法之侵害，而出於防衛自己
    或他人權利之行為，不罰；但防衛行為過當者，得減輕或免
    除其刑。是依上開規定，正當防衛之要件，以遇有現在不法
    之侵害，始能成立，如不法侵害已過去而為報復行為，或預
    料有侵害而不法侵害尚未發生，則其加害行為，自無正當防
    衛可言（最高法院98年度台上字第6558號判決意旨可資參照
    ）。
　⒉查被告於本院準備程序及審理程序時稱：事發當時告訴人離
    我很近，身體幾乎快要碰到我，且告訴人有點憤怒，有大力
    拍桌之行為，他靠近我以後我就順勢推了他一把，因此我方
    出於自我防衛而推告訴人云云，惟其亦於本院審理時自陳告
    訴人除拍桌、大聲說話外並無舉手等作為（見本院卷第118
    至121頁），如被告所述為真，則告訴人既無作勢毆打被告
    等作為，僅係以身體靠近被告並以掌拍擊桌面，於此難認被
    告於斯時遇有現在不法之侵害，自始不合前述刑法第23條正
    當防衛之客觀要件；況且被告於斯時亦處於憤怒之狀態，業
    如前述，是在2人均極為憤慨及激動之情狀下，衡情多有相
    互靠前以據理力爭等動作，從而，要難單憑告訴人靠近被告
    之姿，遽認告訴人即有侵害被告之意思。再者，被告於斯時
    倘認告訴人所為過於激動而經判斷可能產生肢體衝突，依常
    情以斷，被告在此之前只需向後退或逕自離開本案玩具店即
    可，自毋庸以推擠方式以排除「尚未到來」之侵害，稽此，
    被告所辯難認有理。
　㈤被告雖質疑診斷證明書之記載，而以被告所為應未造成告訴
    人傷害等語置辯，但查：
　⒈告訴人於事發後即110年10月26日下午5時17分許前往臺中榮
    民總醫院就醫，經診斷受有「腦震盪、左手腕挫傷及背部鈍
    傷」之傷害，此有上開臺中榮民總醫院110年10月26日診斷
    證明書、臺中榮民總醫院111年11月9日中榮醫企字第111420
    3929號函檢附告訴人之急診就醫病歷資料暨診斷證明書可證
    。是被告有於110年10月26日下午3時39分許以手推告訴人1
    下，並使告訴人向後傾倒撞及本案玩具店內之商品層架及牆
    壁，而告訴人前往驗傷時間與本案發生時間密接，且告訴人
    所證遭被告傷害之情節，與所受之傷勢部位及輕重程度相合
    一致，可認告訴人之傷勢為被告之傷害行為所致。
　⒉又被告雖質疑診斷證明書並不客觀，然詳端前開臺中榮民總
    醫院110年10月26日診斷證明書，區分有「症狀」、「診斷
    」及「處置意見」(見偵卷第45頁)；臺中榮民總醫院111年1
    1月9日中榮醫企字第1114203929號函檢附告訴人之急診就醫
    病歷資料暨診斷證明書亦有區分「主訴」及「臨床診斷」（
    見本院卷第73至75、81至83頁）等不同資訊，可見「症狀」
    或「主訴」欄之記載或為告訴人一己陳述，然就「診斷」及
    「處置意見」、「臨床診斷」等部分所載內容，應均係醫師
    之專業診察結果紀錄，是此等欄位顯然均係醫生驗傷後依其
    專業所為之記載，並非單以告訴人之主訴為據，故前開診斷
    證明書及告訴人之病歷資料應屬醫生專業判斷之結果，至屬
    可信。是以，被告如此所辯均屬卸責之詞，不足採信。
　㈥綜上所述，本案事證明確，被告犯行洵堪認定，應依法論科
    。
二、論罪科刑：
　㈠核被告所為，係犯刑法第277條第1項之傷害罪。
　㈡爰以行為人之責任為基礎，審酌被告僅因本案玩具店合夥經
    營問題與友人即告訴人生爭執，竟不思克制情緒及理性處事
    ，而徒手推擠告訴人，致告訴人受有前揭之傷害，顯見其自
    我情緒管理能力及尊重他人身體法益之法治觀念欠佳，所為
    實屬不該；又被告犯後否認犯行，且未與告訴人達成和解，
    犯後態度難謂良好，併參酌被告自述其為大學畢業之智識程
    度、目前無固定工作，係以先前存款維持生活，未婚且無親
    屬需扶養等家庭生活狀況（見本院卷第120頁），兼衡被告
    無其他前科之素行、犯罪動機、目的、手段及告訴人所受傷
    勢等一切情狀，量處如主文所示之刑，並諭知易科罰金之折
    算標準。
據上論斷，應依刑事訴訟法第299條第1項前段，判決如主文。
本案經檢察官張文傑提起公訴，檢察官蕭如娟到庭執行職務。
中　　華　　民　　國　　111 　年　　12　　月　　13　　日
                  刑事第八庭    審判長法  官　簡芳潔
　　　　　　　　　                    法　官　王靖茹
　　　　　　　　　　　　　　　　　　　法　官　姚佑軍
以上正本證明與原本無異。
如不服本判決應於收受判決後20日內向本院提出上訴書狀，並應
敘述具體理由；其未敘述上訴理由者，應於上訴期間屆滿後20日
內向本院補提理由書（均須按他造當事人之人數附繕本）「切勿
逕送上級法院」。
告訴人或被害人如不服判決，應備理由具狀向檢察官請求上訴，
上訴期間之計算，以檢察官收受判決正本之日起算。
                                      書記官  吳佳蔚
中　　華　　民　　國　　111 　年　　12　　月　　13　　日
附錄論罪科刑法條：
【中華民國刑法第277條】
傷害人之身體或健康者，處5年以下有期徒刑、拘役或50萬元以
下罰金。
犯前項之罪，因而致人於死者，處無期徒刑或7年以上有期徒刑
；致重傷者，處3年以上10年以下有期徒刑。